臺灣桃園地方法院刑事判決　　　　　　　　　　　　　九十三年度訴字第一九二號
　　公　訴　人　臺灣桃園地方法院檢察署檢察官
　　被　　　告　甲○○　男　二.
　　選任辯護人　古明峰律師
右列被告因毒品危害防制條例案件，經檢察官提起公訴（九十二年度偵字第一五三四
八號），本院判決如左：
        主  文
甲○○連續販賣第一級毒品，處無期徒刑，褫奪公權終身。扣案第一級毒品海洛因拾
伍包（合計淨重貳拾陸點壹零公克，純度百分之伍拾參點零參，純質淨重拾參點捌肆
公克）沒收銷燬之，包裝袋拾伍只（合計重捌點捌壹公克）、電子磅秤壹台、載有「
欠款未付：嘉隆：0000000000、0000000000，嫂：00000
00000，八月三十一日拿一個原的（二萬二）、八月三十一日還二千、餘二萬」
、「智民：0000000000、0000000000、九月一日拿原的半個（
一萬五）」之字條各壹紙、新臺幣參萬柒仟元均沒收，其中新台幣參萬柒仟元如全部
或一部不能沒收時，以其財產抵償之。
    事  實
一、甲○○明知海洛因為毒品危害防制條例第二條第二項所列之第一級毒品，不得運
    輸、販賣、持有、施用，竟基於意圖販賣毒品牟利之概括犯意，於不詳時、地，
    向真實姓名、年籍不詳之人，以不詳價格購入海洛因後，欲以高於購入之價格販
    售予他人。並先後於民國九十二年八月三十一日，以新臺幣（下同）二萬二千元
    價格，出售不詳數量之海洛因予綽號「嘉隆」、「嫂」之人；於同年九月一日，
    以一萬五千元之價格，出售不詳數量之海洛因予綽號「智民」之人。嗣於同年九
    月十六日十七時三十分許，在桃園縣桃園市○○路○段一一一巷一０六弄七之一
    號為警查獲，並於甲○○身上扣得海洛因十五包（合計淨重二十六點０一公克，
    包裝重八點八一公克，純度百分之五十三點０三，純質淨重十三點八四公克），
    其所有供販賣毒品所用之電子磅秤一台、記帳單五紙。
二、案經桃園縣警察局桃園分局報請臺灣桃園地方法院檢察署檢察官偵查起訴。
    理  由
壹、論罪部分：
一、訊據被告甲○○固不否認持有扣案之第一級毒品海洛因，惟矢口否認有何販賣毒
    品犯行，辯稱：上開毒品僅係供伊自身吸食之用，伊並無販賣，伊所攜帶之電子
    磅秤，係供伊向他人購買毒品時秤量以防遭人詐騙，分裝袋，係供伊用以分裝毒
    品以施用，而記帳單，係記載伊向他人購買毒品之帳單云云。
二、員警於九十二年九月十六日十七時三十分在桃園縣桃園市○○路○段一一一巷一
    ０六弄七之一號搜索被告甲○○，於其身上扣得海洛因十五包（合計淨重二十六
    點０一公克，包裝重八點八一公克，純度百分之五十三點０三，純質淨重十三點
    八四公克）、電子磅秤一台；於車牌號碼ＤＡ─六九四六號自小客車上扣得海洛
    因殘渣袋二十三個、分裝袋二大包一節，有搜索扣押筆錄、扣押物品目錄表各一
    份在卷可稽，又於被告甲○○身上查扣字條七紙一節，有該等字條附於臺灣桃園
    地方法院檢察署九十二年度偵字第一五三四八號卷，及據證人即查獲被告之員警
    羅清楨於本院審理時證述明確（見本院九十三年四月七日訊問筆錄）。而辯護人
    為被告抗辯：員警查獲被告時，該車牌號碼ＤＡ─六九四六號自小客車距離被告
    所在之處甚遠，應非員警立即可觸之處，員警未持搜索票即搜索該車，員警前開
    搜索不合法等語。按對於身體、住宅之搜索，嚴重侵犯人民身體自由、居住安寧
    、隱私及財產權之行為，故執行搜索時，自應遵守刑事訴訟法有關之規定，且不
    得逾越必要之程度，始符該法保障人民不受非法及不當搜索之意旨，故刑事訴訟
    法於第一百二十八條第一項規定，搜索應用搜索票。惟為保護執法者之安全，或
    於特定緊急情形下，為發現被告或防止犯罪，例外允許雖於無令狀（搜索票）之
    情形下，亦得進行搜索，故刑事訴訟法另於第一百三十條規定，檢察官、檢察事
    務官、司法警察官或司法警察逮捕被告、犯罪嫌疑人或執行拘提、羈押時，雖無
    搜索票，得逕行搜索其身體、隨身攜帶之物件、所使用之交通工具及其立即可觸
    及之處所，即所謂「附帶搜索」；及同法第一百三十一條第一項規定，檢察官、
    檢察事務官、司法警察官或司法警察，因逮捕被告、犯罪嫌疑人或執行拘提、羈
    押，有事實足認被告或犯罪嫌疑人確實在內；因追躡現行犯或逮捕脫逃人，有事
    實足認現行犯或脫逃人確實在內；或有明顯事實足信為有人在內犯罪而情形急迫
    ，雖無搜索票，亦得逕行搜索住宅或其他處所，即所謂「逕行搜索」。再通緝經
    通知或公告後，檢察官、司法警察官得拘提被告或逕行逮捕之，刑事訴訟法第八
    十七條第一項亦定有明文。又前開第一百三十條之附帶搜索，其立法目的在於防
    止被逮捕人從其伸手可及之處取出武器攻擊執法人員，以及防止被逮捕人對其伸
    手可及之處之犯罪證據進行湮滅，亦即為保護執法人員之安全及蒐集犯罪證據，
    則於合法逮捕後，除對被告身體外，對於其伸手可及之處，始准許一併搜索。而
    第一百三十一條之「逕行搜索」，係於逮捕、執行拘提、羈押，為發現被告、犯
    罪嫌疑人、現行犯或脫逃之人而發，其目的既在發現人，則除了結合同法第一百
    三十條拘捕後對被告之附帶搜索外，應不得再為其他搜索。綜言之，於無搜索票
    之情形下，司法警察（官）於執行拘提時，若僅係基於發現被拘提人之目的，而
    有對其住所或其他處所逕行搜索之情形，則於發現應拘提之人後，或基於執行人
    員之安全與被逮捕人湮滅隨身證據之急迫考量，始得逕行搜索被拘提人之身體或
    隨身物件或立即可觸及之處所，即所謂之「保護性掃瞄搜索」，而不得任意擴大
    範圍，復對受拘提人所在之住宅及其他處所再為搜索，始符刑事訴訟法保障人民
    不受非法及不當搜索之意旨。本件僅有搜索扣押筆錄一紙在卷，並未隨同檢附搜
    索票，其執行依據亦未勾選本件係持搜索票執行，足見本件員警於執行搜索，應
    未聲請搜索票，為無令狀搜索。本件既係無令狀搜索，故本件所應探討者，為員
    警之搜索，是否符合前開「附帶搜索」、「逕行搜索」之情況。經查：
（一）依桃園縣政府警察局桃園分局九十二年九月十六日之搜索、扣押筆錄所附之扣
      押物品目錄表記載：海洛因八包（毛重十八點九四公克）、海洛因七包（毛重
      十五點０八公克），均係自被告甲○○身上起獲一情，與臺灣桃園地方法院檢
      察署九十二年偵字第一五三四八號偵查卷第五二頁照片下方說明所載「物品名
      稱：海洛因八袋，查獲地點：甲○○身上」、同卷第五三頁上幅照片下方說明
      所載「物品名稱：海洛因六袋，查獲地點：自小客車ＤＡ－六九四六號內」內
      容不符，然觀諸甲○○於警詢中供稱：九十二年九月十六日，員警在伊黑色手
      提袋內查獲小武士刀一把、瓦斯槍一把；在伊自小客車內查獲鐮刀一把、分裝
      袋一包；又從伊身上查獲一級毒品海洛因十五包（毛重三十四點零二公克）、
      二級毒品安非他命二包（毛重三點四四公克）、吸食器一組、湯匙二支、電子
      磅秤一台、千元偽鈔七張、五百元五張、另現金新台幣二萬六千五百元、摻有
      海洛因香菸三支、海洛因殘渣袋二十六只、行動電話二支等語（見同上偵查卷
      第一三頁、第一四頁），證人即員警實施搜索時在場之秦開元於警詢時亦證稱
      ：甲○○手上提一只黑色手提包，警方在該手提包內查獲一把小武士刀、海洛
      因殘渣袋、一把瓦斯槍、安非他命吸食器，又於甲○○身上查獲海洛因十五包
      、安非他命二包、電子磅秤一台等語（見同上偵查卷第四三頁），蓋前開扣案
      物品查獲情形，關乎被告甲○○自身刑責，故可想見被告甲○○於應答前開問
      題時，自會格外謹慎，其前開所述，當不致有誤；而證人秦開元陳述被告甲○
      ○扣案物品時，並非概括、籠統之描述，而係明確將之區分取自手提包或被告
      甲○○之身上，應非虛應之詞，故二人均稱該為警所查獲之十五包海洛因均係
      自被告甲○○身上所扣得，且佐以前開扣押物品目錄表記載內容，堪認自被告
      甲○○身上搜索所扣得之海洛因數量應為十五包，偵查卷第五三頁上幅照片下
      方說明所載「物品名稱：海洛因六袋，查獲地點：自小客車ＤＡ－六九四六號
      內」等語，應係誤載。
（二）證人即當日查獲被告之員警羅清楨於本院審理時證稱：蘇明瑜於九十二年九月
      十六日帶同伊及林煜為至桃園縣桃園市○○路○段一一一巷一零六弄七之一號
      查緝通緝犯，渠三人在該處樓梯間遇到甲○○與另外二人正欲外出，即上前盤
      查並要求甲○○等出示證件，當時甲○○手上拿一只手提袋，腰際綁霹靂腰包
      ，且在發抖，渠等經查對甲○○證件後，發現甲○○是通緝犯，伊忘記何人請
      甲○○打開手提袋，該只手提袋內有武士刀及瓦斯槍。後來渠等要帶同甲○○
      離開該處返回警局時，在一樓大門旁時，渠等詢問甲○○之車子停放何處，甲
      ○○便帶渠等前去搜索車輛，但渠等認為甲○○身上可能藏有武器，恐生危險
      ，於是要求甲○○將腰間所綁之腰包打開，便發現該腰包內放有多包海洛因、
      安非他命、電子秤及分裝袋等物。至偵查卷第五十一頁之字條，亦係從甲○○
      身上起出，但伊不確定是從手提袋或是腰包裡取出，甲○○亦承認該字條上之
      筆跡為其所書寫。甲○○之車輛是停放在大馬路左邊巷子口，故從查獲地點一
      樓無法看到甲○○之車輛等語（見本院九十三年四月七日訊問筆錄）；證人即
      當日查獲被告之員警蘇明瑜於本院審理時證稱：伊於九十二年九月十六日到桃
      園縣桃園市○○路○段一一一巷一零六弄七之一號查案，當日係依據線民提供
      之線報，稱有通緝犯在該處交易毒品，伊即帶同林煜為、羅清楨前往，渠等由
      一樓走到二樓樓梯間時，剛好遇見甲○○與另外二人一同開門出來，渠等見狀
      即向甲○○表明身分，並請甲○○等人出示
      甲○○為通緝犯。當時甲○○拿著一只黑色手提包。後來渠等將甲○○帶至樓
      下準備察看甲○○之車輛時，渠等搜索甲○○之身體，在甲○○身上腰際所掛
      腰包內查獲海洛因及安非他命及電子秤一個等語（見本院九十三年四月七日訊
      問筆錄）。又甲○○確因侵占案件經臺灣桃園地方法院檢察署於九十二年八月
      二十九日發佈通緝一節，亦有臺灣高等法院被告全國前案紀錄表一份在卷可按
      ，故被告甲○○前開為警查獲當時，確係遭通緝在案，則依刑事訴訟法第八十
      七條第一項之規定，司法警察官得拘提被告或逕行逮捕之，員警蘇明瑜等人既
      知被告甲○○為通緝犯，自得依前開規定拘提或逕行逮捕被告，且得依刑事訴
      訟法第一百三十條規定，雖無搜索票，亦得逕行搜索被告之身體、隨身攜帶之
      物件、立即可觸及之處所。從而，員警搜索被告甲○○之身體，及其隨身所攜
      帶之手提包，綁掛於腰間之霹靂腰包，自於法無違。
（三）員警於拘提被告並對其身體及隨身攜帶之手提包、霹靂腰包實施附帶搜索，固
      為法之所許，已如前述，惟員警復帶同被告至其所駕駛之車牌號碼ＤＡ─六九
      四六號自小客車實施搜索，該搜索之範圍是否在容許之範圍內，非無探求之餘
      地。查員警於拘提被告後，雖無搜索票，仍得依刑事訴訟法第八十八條之一第
      三項、第一百三十條規定，逕行搜索被告之身體、隨身攜帶之物件、立即可觸
      及之處所，惟員警前開附帶搜索之目的，係為防止被告隨手取得攻擊性武器或
      防止被告伸手湮滅證據，故其搜索之範圍，應僅限於被告立即可觸及處所，亦
      即被告伸手可及之處。依證人羅清楨、蘇明瑜前開所述，渠等係於桃園縣桃園
      市○○路○段一一一巷一零六弄七之一所在之一、二樓樓梯間查獲被告，後於
      欲將被告甲○○帶返警局製作筆錄時，經詢問被告甲○○後，始由甲○○帶同
      渠等前往其停車處搜索該車牌號碼ＤＡ─六九四六號自小客車，足見員警查獲
      被告甲○○時，該車牌號碼ＤＡ─六九四六號自小客車並非停放於渠等附近，
      顯非被告立即可觸及之處所，再佐以本件在場之員警至少有蘇明瑜、林煜為及
      羅清楨，而犯罪嫌疑人僅有被告一人，員警應不至無力戒護，應認員警於查獲
      被告時，已足以掌控被告行動，且將其隔絕於足以伸手取得武器攻擊或湮滅證
      據之情況外，則員警於控制被告後，另對被告伸手所及以外之車輛進行搜索，
      顯已逾前開附帶搜索之範圍。再觀之卷附之桃園縣政府警察局桃園分局九十二
      年九月十六日之搜索、扣押筆錄所載，本件警方執行依據僅勾選刑事訴訟法第
      一百三十條之附帶搜索，並未勾選同法第一百三十一條之逕行搜索及同法第一
      百三十一條之一同意搜索，有該搜索、扣押筆錄在卷可稽，蓋前開搜索、扣押
      筆錄上，於「執行之依據」欄位內，列舉多項事由，員警既於諸多選項中僅勾
      選其一，應係檢視當時情況後所為，則苟搜索當時尚有其餘符合無令狀搜索之
      情狀，豈會不將之併載於前開筆錄上，顯見員警實施本件搜索時，所依據者僅
      有附帶搜索之事由。況佐以證人羅清楨於本院審理時證稱：渠等要將被告帶回
      警局偵辦時，伊去搜索被告之車輛，伊詢問被告車輛放置何處，但伊不確定係
      何人告訴伊車輛停放處，後來伊及被告同至該車停放處等語（見本院九十三年
      四月七日訊問筆錄）；證人蘇明瑜於本院審理時證稱：伊、羅清楨、林煜為都
      在車子附近，有人看管人犯、有人搜車，伊搜後車廂，林煜為或羅清楨搜車內
      ，係因屋主稱被告有開車，故渠等詢問被告車子在何處，被告指出車輛，並交
      付鑰匙等語（見本院九十三年四月七日訊問筆錄），則依證人前開證述內容，
      均未提及搜索前開車輛時有刑事訴訟法第一百三十一條所定得以逕行搜索之情
      狀，亦未敘及被告曾表示同意員警搜索等情，且依當時被告業遭警逮捕，其行
      動、意識自由顯受相當程度壓制之情況下，實難認被告對員警之詢問有反對之
      能力，故縱被告未對警方之搜索表示異議，亦不能逕認係同意警方為搜索，故
      本件警方之搜索應非取得被告之同意而為。是警方記未持搜索票，而當時情況
      復不符合法定附帶搜索、逕行搜索之要件，且未經被告同意，即逕對該車牌號
      碼ＤＡ─六九四六號自小客車所為搜索，其搜索即難謂合於法定程序。再者，
      違反法定程序取得之證據，應否予以排除，必須考量容許其作為認定事實之依
      據，是否有害於公平正義。倘依憲法所揭示之基本精神，就個案違反法定程序
      情節、犯罪所生危害等事項綜合考量結果，認以容許其作為認定事實之依據，
      始符合審判之公平正義，而不予排除，自不能指為違法，此有最高法院八十八
      年度台上二三三號判決意旨可資參照。查本件員警搜索該車牌號碼ＤＡ─六九
      四六號自小客車，並未查扣任何毒品，僅扣有分裝袋等物，而前開分裝袋等物
      並非違禁物，於社會並無危害性，且該物與本案犯行並無直接之關聯，故將之
      排除，尚無害於公平正義，自無援引「比例原則」而認其有證據能力之必要，
      是前開違法搜索該車牌號碼ＤＡ─六九四六號自小客車而取得之證據，自當加
      以排除。
（四）綜上，員警於九十二年九月十六日因拘提被告甲○○，而對之實施附帶搜索而
      查扣之海洛因十五包、電子磅秤一台、字條七紙，自屬合法而得援引為證據，
      至員警違反法定程序而搜索該車牌號碼ＤＡ－六九四六號自小客車取得之證據
      ，即分裝袋一包，自應予以排除，而無證據能力。
二、員警於前開時、地，附帶搜索被告甲○○之身體而查扣字條七張，已如前述，被
    告雖辯稱：因有時出售毒品者缺貨，被告便先行付款，再請販毒者前去買貨，待
    貨到後再結算，故該等字條實為記帳單云云。然縱有如被告所稱先行交付購毒款
    項之情形，衡諸常情，於被告未取得相當於所交付款項之毒品前，當不致再向同
    一人支付款項，則被告可向該人取得多少數量之毒品一情，至為單純，參以被告
    於本院審理時自承：伊毒品之來源為「阿土」、「愛哭」二人，該為警查獲之毒
    品係伊當日上午向愛哭購買，伊購買後約隔二、三小時始為警查獲等語（見本院
    九十三年十二月二十二日審理筆錄），則被告既僅向「阿土」、「愛哭」購買毒
    品，其毒品來源亦不複雜，何須大費周章將交易毒品之過程細細登載於書面？況
    觀諸前開字條，其中與「愛哭」、「阿土」相關之記載僅有：「愛哭：0000
    000000、阿土：0000000000：八月三十一日拿空間一：一的一
    個（二萬五），九月一日拿硬的五克給我，九月二日拿三千給我，準八千，還欠
    我一萬七！九月六日拿二千給我」等語，並無被告所稱九月十六日向「愛哭」購
    買毒品之記錄，而被告既將前開字條隨身攜帶，顯見其欲即時登載以確認，苟前
    開字條確為被告向他人購買毒品之記錄，則被告豈會於向「愛哭」購買毒品後歷
    經二、三小時而不將之登載於上？則該等記載是否為被告所稱向他人購買毒品之
    記載，至為可疑。又前開載有「愛哭」、「阿土」文字之字條，除前開記載外，
    尚有一段「欠款未付：嘉隆：0000000000、0000000000，
    嫂：0000000000，八月三十一日拿一個原的（二萬二）、八月三十一
    日還二千、餘二萬」之記載，而另紙字條復有「智民：0000000000、
    0000000000、九月一日拿原的半個（一萬五）」之記載，佐以被告於
    本院審理時供陳：字條上所載「原」係指還未加葡萄糖稀釋之海洛因，「硬」係
    指安非他命等語（見本院九十三年六月十七日審理筆錄），而該「嘉隆」、「智
    民」之人，並非被告所稱向之購買毒品之人，被告自無可能向渠拿取毒品，則前
    開記載中所載「八月三十一日拿一個原的（二萬二）」、「九月一日拿原的半個
    （一萬五）」，應係指「嘉隆」、「智民」分別於八月三十一日、九月一日拿取
    海洛因，且苟前開「嘉隆」、「智民」拿取海洛因之對象並非被告，被告何須將
    此與己無關之事詳載於書面留存，故綜合觀之，前開記載應係指「嘉隆」、「智
    民」分別於八月三十一日、九月一日向被告拿取海洛因。
三、另前開搜索被告甲○○身體所查扣之毒品，經送驗結果，該白粉十五包，均含第
    一級第六項毒品海洛因成分，合計淨重二十六點一０公克（包裝重八點八一公克
    ）純度百分之五十三點０三，純質淨重十三點八四公克一情，有法務部調查局調
    科壹字第０八０００六九三一號鑑定通知書一份在卷可按，被告為警查獲時所持
    有之物為毒品危害防制條例所定之第一級毒品海洛因一節，堪以認定。毒品海洛
    因之價格極高，且為法律禁止持有之物，凡施用者於外出時，為免攜帶數量過多
    ，而於遭警查獲時以之為不利罪證，或蒙受遭警查扣之損失，施用者均僅攜帶供
    施用之量隨行備用，自無攜帶大量海洛因到處遊走，以增為警查獲之危險及不利
    之理。本件查扣之海洛因數量非少，依上開說明，顯非僅供施用者於外出時隨身
    攜帶以供吸食之用，故以被告所攜帶之量，足疑其係為販賣之用。且被告自稱為
    警查獲前二、三小時甫向他人購買毒品完成，足見其為警查獲當時應非正欲購買
    毒品，自無使用電子磅秤之必要，苟非為販賣毒品予他人所用，其何必隨身攜帶
    施用毒品所不須使用之電子磅秤。再毒品為我國公告之違禁物，法令明文禁止持
    有、販賣、轉讓，毒品顯非價格低廉之物，一般人不易取得，實難想像被告會任
    意無償提供予他人使用。且我國因受毒品之害極烈，故對於毒品之查禁亦嚴，為
    阻毒品之泛濫，乃對販賣毒品者科以嚴刑，惟毒品仍無法禁絕，其原因實乃販賣
    毒品存有巨額之利潤可圖，故販賣毒品者，如非為巨額利潤，必不冒此重刑之險
    ，是以販賣毒品者，無不出於營利之意。況苟被告並無從中獲利之意，自無計較
    毒品去向、價值之必要，又豈須大費周章一一詳載其與他人交易毒品之數量、金
    額以為計算，故被告藉以營利之意甚明。
四、綜上所述，被告確有意圖營利，先後於九十二年八月三十一日、九月一日，連續
    販賣海洛因予「嘉隆」、「智民」二人一情，堪以認定。
五、按海洛因係屬毒品危害防制條例第二條第二項第一款所列之第一級毒品，不得販
    賣。又毒品危害防制條例已於九十二年六月六日修正，同年七月九日公布，九十
    三年一月九日生效，該次修正其中關於販賣毒品部分其相關條次、構成要件、刑
    度均未變更，然該條例部分條文經修正，而全部條文經重新公布，即有形式上之
    修正，而比較修正前、後之規定，新法於被告並無不利之情形，應依刑法第二條
    第一項前段規定，適用修正後之法律。核被告甲○○所為，係犯毒品危害防制條
    例第四條第一項之販賣第一級毒品罪。公訴人認被告係涉犯毒品危害防制條例第
    五條第一項之意圖販賣而持有第一級毒品罪，然被告確有販賣第一級毒品海洛因
    予「嘉隆」、「智民」之犯行，已論述如前，故被告非僅單純意圖販賣而持有，
    檢察官所指容有未洽，然本院認其社會基本事實同一，應予變更起訴法條後審理
    之。被告販入後意圖販賣而持有第一級毒品之低度行為，為販賣之高度行為所吸
    收，不另論罪。又被告先後二次販賣第一級毒品之行為，時間緊接，所犯構成要
    件相同之罪名，為連續犯，原應依刑法第五十六條連續犯之規定論以一罪，然因
    販賣第一級毒品法定刑為死刑、無期徒刑，自不得加重。爰審酌毒品均具成癮性
    ，施用者多難以自拔，時有為求施用毒品而另涉刑案，其危害社會治安甚鉅，而
    被告為求個人私利，不惜鋌而走險，販賣毒品以營利，其心可議，兼衡其所販入
    毒品之數量非鉅，所販賣次數僅二，及其犯後態度等一切情狀，量處如主文所示
    之刑，以示懲儆，併依刑法第三十七條第一項之規定，宣告褫奪公權終身。
六、扣案之海洛因十五包，經檢驗均含第一級第六項毒品海洛因成分，合計淨重二十
    六點一０公克，純度百分之五十三點０三，純質淨重十三點八四公克一情，有法
    務部調查局調科壹字第０八０００六九三一號鑑定通知書一份在卷可按，屬第一
    級毒品，除其包裝外，應依毒品危害防制條例第十八條第一項前段規定，諭知沒
    收銷燬之。另查扣之電子磅秤一台、載有「欠款未付：嘉隆：00000000
    00、0000000000，嫂：0000000000，八月三十一日拿一
    個原的（二萬二）、八月三十一日還二千、餘二萬」、「智民：0000000
    000、0000000000、九月一日拿原的半個（一萬五）」之字條各一
    紙，被告自承為其所有者，而電子磅秤是用以稱量毒品，字條用以為記載交易毒
    品數量、金額，均係被告用以出售海洛因所用之物，應依毒品危害防制條例第十
    九條第一項宣告沒收。又上述海洛因之包裝十五只（合計重八點八一公克），係
    用以包裝毒品，防止毒品裸露、潮溼，便於攜帶，亦係供販賣毒品所用之物，應
    依毒品危害防制條例第十九條第一項之規定宣告收沒（最高法院九十一年度臺上
    字第二０六二號判決意旨參照）。另「嘉隆」以二萬二千元向被告購買海洛因；
    「智民」以一萬五千元向被告購買海洛因，以上二次販賣所得合計為三萬七千元
    ，應依毒品危害防制條例第十九條第一項宣告沒收，且前開販賣所得均未經扣案
    ，故併諭知如全部或一部不能沒收時，以其財產抵償之。至員警於九十二年九月
    十六日查扣之吸食器一組、湯匙二支、摻有海洛因香菸三支、殘渣袋三只，係被
    告施用毒品所用之物；瓦斯槍一支、鐮刀一支，與本件被告販賣毒品無關；偽鈔
    十二紙、現金二萬六千五百元，並無證據證明係被告販賣本件毒品所得；行動電
    話二支、其餘字條五紙，亦無證據證明係供被告販賣毒品所用之物，均不另為沒
    收之諭知，併予敘明。
貳、不成立犯罪部分：
一、公訴意旨另以：甲○○明知安非他命毒品危害防制條例所規範之第二級毒品，不
    得非法持有、轉讓及販賣，竟意圖販賣，於九十二年九月十六日十七時三十分許
    ，持有第二級毒品安非他命二包（毛重三、四四公克），在桃園縣桃園市○○路
    ○段一一一巷一○六弄七之一號前，經警當場查獲，並扣得安非他命二包、分裝
    袋一大包、海洛因殘渣袋二十六小袋、海洛因殘渣袋三袋、電子磅秤一台、記帳
    單五張等，因認被告涉嫌違反毒品危害防制條例第五條第二項意圖販賣而持有第
    二級毒品安非他命。
二、按犯罪事實應依證據認定之，無證據不得認定犯罪事實。不能證明被告犯罪或其
    行為不罰者應諭知無罪之判決，刑事訴訟法第一百五十四條、第三百零一條分別
    定有明文。次按認定不利於被告之事實，須依積極證據，苟積極證據不足為不利
    於被告事實之認定時，即應為有利於被告之認定，更不必有何有利之證據；又認
    定犯罪事實所憑之證據，雖不以直接證據為限，間接證據亦包括在內；然而無論
    直接或間接證據，其為訴訟上之證明，須於通常一般之人均不致有所懷疑，而得
    確信其為真實之程度者，始得據為有罪之認定，此有最高法院三十年上字第八一
    六號、七十六年度臺上字第四九八六號判例意旨可參。
三、公訴人認為被告涉有前揭犯行，係以本案扣有第二級毒品安非他命二包、分裝袋
    一大包、海洛因殘渣袋二十六小袋、海洛因殘渣袋三袋、電子磅秤一台、記帳單
    五張等物為據。惟訊據被告則堅詞否認有涉犯前揭犯行，辯稱：扣案之安非他命
    係供自身施用，伊並無販賣等語。經查：
（一）被告曾於八十八年間因施用第二級毒品安非他命案件，經臺灣雲林地方法院裁
      定送勒戒處所觀察、勒戒後，認無繼續施用毒品傾向，經臺灣雲林地方法院檢
      察署檢察官於九十一年四月十日以九十年度毒偵字第一一七九、一五六八號為
      不起訴處分確定。又於九十二年三月中旬至同年九月十五日止，因施用第二級
      毒品安非他命案件，經本院以九十二年度毒聲字第二一二九號裁定令入戒治處
      所施以強制戒治，並由檢察官提起公訴，現由本院以九十三年度訴字第二八八
      號審理中，此有臺灣高等法院被告全國前案紀錄表、前述不起訴處分書、起訴
      書各一份附卷可稽，且被告本案於九十二年九月十六日為警查獲後經警採尿送
      驗結果，呈安非他命類陽性反應一情，亦有臺灣檢驗科技股份有限公司九十二
      年十月十四日之濫用藥物尿液檢驗報告一份附卷可佐，足證被告確實有施用第
      二級毒品安非他命，蓋被告前自八十八年間即因施用安非他命案件經裁定觀察
      、勒戒，竟再經警查獲有施用安非他命犯行，且被告於本院審理時供稱每日施
      用安非他命二、三次等語（見本院九十三年度十二月八日），顯見其業已施用
      第二級毒品安非他命成癮，則其隨身攜帶安非他命以供隨時施用一情，亦與事
      理無違。再本案查扣之安非他命僅有二包，連同二個塑膠袋及二張標籤紙僅共
      重三點五一八公克一節，亦有行政院衛生署管制藥品管理局管檢字第０九二０
      ０一一一五三號檢驗成績書一份在卷可按，則被告所持有之安非他命數量尚寡
      ，與一般販毒者持有大量毒品之態樣不同，被告所稱前開安非他命係供自己施
      用之言，亦非全然無理。
（二）又員警於九十二年九月十六日所查扣之字條，除前述載有「嘉隆」、「智民」
      拿取海洛因事實，足認被告販賣海洛因之字條外，其中該記載「愛哭：000
      0000000、阿土：0000000000：八月三十一日拿空間一：一
      的一個（二萬五）、九月一日拿硬的五克給我、九月二日拿三千給我，準八千
      ，還欠我一萬七！九月六日拿二千給我」，雖出現被告所述代表安非他命「硬
      」之字眼，但係記載「九月一日拿硬的五克給我」，似指於九月一日交付五克
      安非他命予被告，而非記載被告交付安非他命予他人，再觀諸其餘字條分別為
      「一顆三‧六克、袋三‧三、五‧七，五‧七－三‧三＝二‧四、00000
      00000、000000000、0000000000、0000000
      000→阿竹」、「一錢算一萬五：一五０００＋八０００＋五０００＋四０
      ００＋一五０００＋一五０００＋一五０００＝七七０００、00000－0
      000（現金）－三０００（現金）－二０００（硬）－一０００（車）＝六
      九０００」、「本：全重三七克＝十錢＝一兩、洗留剩空間一：一的＝二三‧
      七、留六‧八克、０‧五的＝十六‧三、原的剩十三克、先拿走的不算！隆一
      錢（原的），哭一錢（一：一）、明半錢（原的）、０‧五空門的、九月六日
      拿四克出來請愛哭」、「原的洗六‧九克、空間一：一的二錢半、ｅ十克洗五
      克＝十八、九＋十八＝八、七＋十八＝二五－三袋＝二二＋十＝三二‧一克、
      三二＋十二＝四四」、「在醫院拿一錢、香巢園拿半錢、硬三克、之後半錢半
      （拿回家）、富士紙社（一錢）、民生路（一錢）、綠昌（一錢）、還我（
      二０００）（三０００）硬（二０００）」，僅為簡單文字或連續數字，實
      無足以顯示被告有交付或販賣安非他命予他人之情形，故前揭字條，尚不足以
      為被告有販賣毒品或欲販賣毒品之佐證。
（三）至被告販賣第一級毒品海洛因須使用電子磅秤以秤量，已如前述，於缺乏其餘
      事證相佐下，自不能以被告持有該電子磅秤，即推認被告有販賣第二級毒品之
      意圖。另自車牌號碼ＤＡ－六九四六號自小客車中取得之分裝袋一包，係違反
      法定程序取得之證據，無證據能力，亦敘述如上，自應排除而不得為證據。
四、綜上所述，查無積極證據足證被告有公訴人起訴意圖販賣而持有安非他命之犯罪
    事實，自屬不能證明被告犯罪，且依起訴意旨，認被告此部分意圖販賣而持有第
    二級毒品安非他命之犯行與上開業據起訴並經本院論罪科刑之販賣第一級毒品海
    洛因之犯行間，有一行為觸犯數罪名之想像競合裁判上一罪之關係，爰不另為無
    罪之諭知，併予敘明。至此部分扣案之第二級毒品安非他命二包，自應由檢察官
    另為適法之處理，本院無從併為沒收之諭知，亦予敘明。
據上論斷，應依刑事訴訟法第二百九十九條第一項前段、第三百條，修正後毒品危害
防制條例第四條第一項、第十八條第一項前段、第十九條第一項，刑法第十一條前段
、第二條第一項前段、第五十六條、第三十七條第一項，判決如主文。
本案經檢察官謝雯璣到庭執行職務。
中　　　華　　　民　　　國　　九十三　　年　　 十二 　　月　　二十二　　日
                                臺灣桃園地方法院刑事第九庭
                                    審判長法  官  林明洲
                                          法  官  黃斯偉
                                          法  官  何燕蓉
右正本證明與原本無異。
如不服本判決，應於判決送達後十日內向本院提出上訴狀( 應附繕本 )，上訴於臺灣
高等法院。
                                          書記官  李雅怡
中　　　華　　　民　　　國　　九十三　　年　　 十二 　　月　　二十二　　日
附錄本案論罪科刑法條全文：
毒品危害防制條例第四條
製造、運輸、販賣第一級毒品者，處死刑或無期徒刑；處無期徒刑者，得併科新臺幣
一千萬元以下罰金。
製造、運輸、販賣第二級毒品者，處無期徒刑或七年以上有期徒刑，得併科新臺幣七
百萬元以下罰金。
製造、運輸、販賣第三級毒品者，處五年以上有期徒刑，得併科新臺幣五百萬元以下
罰金。
製造、運輸、販賣第四級毒品者，處三年以上十年以下有期徒刑，得併科新臺幣三百
萬元以下罰金。
製造、運輸、販賣專供製造或施用毒品之器具者，處一年以上七年以下有期徒刑，得
併科新臺幣一百萬元以下罰金。
前五項之未遂犯罰之。
